臺灣板橋地方法院刑事判決　　　　　　 96年度訴緝字第128號
公　訴　人　臺灣板橋地方法院檢察署檢察官
被　　　告　乙○○
　　　　　　　　　　　樓
指定辯護人　本院公設辯護人　丙○○
上列被告因殺人未遂案件，經檢察官提起公訴（95年度調偵字第
27號），本院判決如下：
    主  文
乙○○傷害人之身體，處有期徒刑壹年陸月，減為有期徒刑玖月
。
    事  實
一、乙○○與甲○○係臺北縣蘆洲市○○街44號4 樓租住處之室
    友，二人於民國94年9 月6 日凌晨零時30分許在上開租住處
    ，因使用浴室廁所發生口角，雙方進而發生扭打，乙○○竟
    基於傷害之犯意，隨手於浴室旁桌上拿起前房客留下之西瓜
    刀（起訴書誤載為水果刀）1 支，二次欲朝甲○○身上砍，
    皆為甲○○用左手臂抵擋，乙○○復接續朝甲○○頭部砍二
    刀，致甲○○受有前額刀傷（傷口長約6 公分深）及顱首表
    面、頭頂刀傷（傷口長約8 公分）、左前臂分別有2 處傷口
    （各約長5 公分和6 公分）及前臂肌群部分斷裂等傷害。嗣
    經甲○○返回房間請其女友打電話報警，幸經救護車將甲○
    ○送醫救治，並經到場處理之警員於上開桌上扣得西瓜刀1
    支。
二、案經甲○○訴由臺北縣政府警察局蘆洲分局報請臺灣板橋地
    方院檢察署檢察官偵查起訴。
    理  由
壹、有關證據能力部分：
一、按被告以外之人於審判外之言詞或書面陳述，除法律有規定
    者外，不得作為證據。次按被告以外之人於審判外之陳述，
    經當事人於審判程序同意作為證據，法院審酌該言詞陳述或
    書面陳述作成時之情況，認為適當者，亦得為證據。當事人
    、代理人或辯護人於法院調查證據時，知有第159 條第1 項
    不得為證據之情形，而未於言詞辯論終結前聲明異議者，視
    為有前項之同意，刑事訴訟法第159 條第1 項及第159 條之
    5 分別定有明文。查本案以下所引供述證據，除告訴人甲○
    ○於警詢時之陳述外，餘均未據被告乙○○及其辯護人否認
    其證據能力，且未於本案言詞辯論終結前聲明異議，則本院
    審酌該等證據核無違法取證或證明力顯然過低之情事，依各
    該陳述作成時之狀況，並無不適當之情形，自均得為證據。
二、次查，告訴人甲○○於警詢時之陳述，屬被告以外之人於審
    判外之陳述，為傳聞證據，復查無得例外取得證據能力之法
    律依據，且辯護人於本院準備程序中亦否定其證據能力（見
    本院卷宗《一》第29頁95年3 月31日準備程序筆錄第4 頁）
    ，是依上開刑事訴訟法第159 條第1 項條文規定，應無證據
    能力，而不得作為本案證明被告有罪之證據。惟被告以外之
    人於審判外之言詞或書面陳述，雖不得以之直接作為認定犯
    罪事實與否之證據，但參酌現行刑事訴訟法第166 條之1 第
    2 項、第3 項第6 款，第166 條之2 之規定及行詰問時，容
    許以陳述人先前不一致之陳述作為彈劾證據之法理，非不得
    以之作為彈劾證據，用以爭執被告、證人、鑑定人陳述之證
    明力，合先敘明。
貳、實體部分
一、上開被告乙○○傷害告訴人甲○○成傷之犯行，業據被告坦
    承外，並有證人即告訴人甲○○於偵查時及本院審理時結證
    綦詳（見臺灣板橋地方法院檢察署94年度偵字第19675號偵
    查卷94年11月23日偵訊筆錄及本院96年7 月16日審判筆錄）
    ，復有臺北縣立醫院出具之驗傷診斷書1件、臺北縣立醫院
    94年11月29日北縣醫歷字第0940008741號函暨告訴人甲○○
    於臺北縣立醫院之病歷影本及病歷摘要各1 份、現場與兇器
    照片計14幀各在卷可稽（附於同前偵卷第18、22至27、29、
    46至69頁），且有被告用以傷害告訴人之西瓜刀1 支扣案可
    佐。另公訴人雖認被告攻擊告訴人甲○○之行為，於主觀上
    係出於殺人之犯意，而認其所犯係涉犯刑法第271 條第2 項
    、第1 項之殺人未遂罪嫌，但訊之被告則堅詞否認有何殺害
    告訴人甲○○之犯意，辯以：是告訴人先出手，那時在浴室
    門口前面，兩人互推，他就一拳打伊的太陽穴，伊眼鏡差一
    點跑掉，那時伊要將眼鏡放在旁邊餐桌（即浴室旁桌上）那
    邊，就摸到東西，順手拿起就揮告訴人二次，當時伊並沒有
    想要殺他，伊只想反擊云云。按最高法院18年上字第1309號
    判例要旨以：殺人與傷害人致死之區別，應以有無殺意為斷
    ，其受傷之多寡，及是否為致命部位，有時雖可藉為認定有
    無殺意之心證，究不能據為絕對標準。經查，告訴人甲○○
    於本院審理時陳稱：當天被告很生氣跟伊說，廁所為什麼用
    那麼久.... ， 與被告以前沒有衝突過等語（見本院卷宗《
    二》第56、61頁本院96年7 月16日審判筆錄第3 、8 頁），
    是被告與告訴人為租住處之室友，彼此間素無怨隙，案發當
    天僅因使用浴廁發生齟齬，究非何深仇大恨，被告應無殺害
    告訴人於死之動機，且被告雖持西瓜刀砍傷告訴人，致告訴
    人受有前額刀傷（傷口長約6 公分深）及顱首表面、頭頂刀
    傷（傷口長約8 公分）、左前臂分別有2 處傷口（各約長5
    公分和6 公分）及前臂肌群部分斷裂等傷害；惟依卷附之告
    訴人於臺北縣立醫院之急診病歷、臺北縣立醫院意識與生命
    徵象記錄表、臺北縣立醫院入院病人護理評估表、臺北縣立
    醫院病歷摘要表（附於同前偵卷第50、53、67、73頁）之記
    載，可知告訴人送醫時之生命跡象穩定，其傷勢不屬重大或
    難治之傷害，並不致於造成生命危險，應堪認定；參以被告
    若有意致告訴人於死，其持以攻擊告訴人所使用之西瓜刀，
    經本院當庭勘驗該刀具之刀刃長29.5公分、刀柄長13公分，
    刀身為金屬材質，刀刃甚為鋒利（參同前審判筆錄第11頁及
    同卷第70至74頁照片），顯較一般生活用之刀械更具有強大
    之殺傷力，被告以此刀械攻擊告訴人，若有殺人之犯意，告
    訴人又豈僅受有上述之傷害而已？再者，依告訴人於本院審
    理時證稱：（審判長問：被告發現你流血以後，他有何犯應
    ？）他要伊進浴室沖洗，所以他把伊拉到浴室，但是伊沒有
    沖洗，二人僵持一會兒，他就回房間了等語（見同前審判筆
    錄第5 、6 頁），足見被告在攻擊告訴人，並見告訴人流血
    後，即無進一步對於告訴人有其他攻擊行為，堪認被告上開
    攻擊告訴人之行徑，當係基於傷害之用意，應無致告訴人於
    死地之意思。至告訴人於本院審理時結證稱：被告邊用刀砍
    伊時，邊用臺語說「要給你死」等語（見本院卷宗《二》第
    57頁96年7 月16日審判筆錄第4 頁），然其於警詢時卻指稱
    ：被告抓住伊頭髮將伊頭拉去撞牆，又說給你死等語（見同
    前偵卷第9 頁告訴人警詢筆錄）；是告訴人對於被告於案發
    當時曾說「給你死」之時間前後證述顯屬不一，再者，一般
    人為於傷人行為時，口出「給你死」之語，亦可能僅係單純
    止於情緒之發洩或恫嚇、壯膽之用，尚未可以單一「給你死
    」之語，即認行為人有殺人之犯意，本院自難純憑告訴人此
    部分證言，遽入被告於殺人未遂之重罪。準此，尚無證據足
    證被告有殺害告訴人之犯意，自不得遽論被告以殺人未遂犯
    行，應僅構成傷害罪，是公訴人認被告攻擊告訴人成傷一節
    涉有殺人未遂罪嫌，應有未洽。綜上，本件事證已臻明確，
    被告傷害犯行洵堪認定，應予依法論科。
二、核被告所為，係犯刑法第277 條第1 項之傷害罪。公訴人認
    被告涉犯刑法第271 條第2 項、第1 項之殺人未遂罪，尚有
    未洽，因基本社會事實相同，起訴法條應予變更。被告行為
    後，刑法於94年2 月2 日修正公布，並於95年7 月1 日施行
    ，刑法第33條第5 款修正為主刑之種類：罰金新臺幣1000元
    以上，以百元計算之。比較被告行為時刑法第33條第5 款主
    刑之種類：罰金銀元1 元以上，就罰金之最低度以適用舊法
    對於被告有利。被告行為後，刑法施行法亦於95年6 月14日
    修正增訂第1 條之1 （有關罰金之最高數額），並均自95年
    7 月1 日起施行，而修正前之刑法分則編有關罰金之貨幣單
    位係銀元（銀元與新臺幣之折算比例為一比三），且依刑法
    分則編應處罰金者，應適用罰金罰鍰提高標準條例第1 條、
    第5 條規定，就72年6 月26日前修正之刑法條文，罰金數額
    提高2 至10倍，其後修正者則不提高倍數；而修正刑法施行
    後，因刑法第33條第5 款所定罰金之貨幣單位，經修正為新
    臺幣後，刑法分則各罪所定罰金之貨幣單位亦應配合修正為
    新臺幣，為使刑法分則編各罪所定罰金之最高數額與刑法修
    正前趨於一致，乃增訂刑法施行法第1 條之1 ：「中華民國
    94年1 月7 日刑法修正施行後，刑法分則編所定罰金之貨幣
    單位為新臺幣。94年1 月7 日刑法修正時，刑法分則編未修
    正之條文定有罰金者，自94年1 月7 日刑法修正施行後，就
    其所定數額提高為30倍。但72年6 月26日至94年1 月7 日新
    增或修正之條文，就其所定數額提高為3 倍」。而本案被告
    所犯之傷害罪，有罰金刑之處罰，且該條文於94年1 月7日
    刑法修正時未經修正，亦未於72年6 月20日至94年1 月7日
    間修正過，依增訂刑法施行法第1 條之1 規定，其罰金以新
    臺幣為單位，數額應提高30倍，此與修正前之罰金以銀元為
    單位，適用罰金罰鍰提高標準條例第1 條規定，應提高10倍
    ，再經折算為新臺幣（銀元與新臺幣之折算比例為一比三）
    ，換算結果，亦為30倍。是以，刑法施行法第1 條之1 施行
    後，罰金刑貨幣單位雖有「銀元」、「新臺幣」之更異，惟
    適用結果之罰金額度則無二致，就罰金法定刑提高之「刑罰
    權規範內容」並無利或不利變更，此部分亦不生新舊法之比
    較問題，惟應適用具特別法及準據法（刑法施行法第1 條之
    1 第1 項具有準據法性質）之刑法施行法第1 條之1 規定（
    據上論斷併引刑法施行法第1 條之1 第1 項、第2 項前段）
    （參照臺灣高等法院暨所屬法院95年法律座談會刑事類提案
    第16、19號法律問題），併此敘明。爰審酌被告犯罪之動機
    、目的、手段、所生危害、智識程度、生活狀況、犯罪後態
    度，持西瓜刀砍人之傷害非輕，及尚未賠償告訴人損害等一
    切情狀，量處如主文所示之刑。按中華民國九十六年罪犯減
    刑條例第5 條規定：「本條例施行前，經通緝而未於中華民
    國96年12月31日以前自動歸案接受偵查、審判或執行者，不
    得依本條例減刑」，亦即於96年7 月15日以前經通緝，而未
    於96年7 月16日施行起至96年12月31日以前自動歸案，才不
    得依該減刑條例減刑。本件被告雖係本院於96年7 月15日以
    前發佈通緝，惟其於96年5 月17日即為警緝獲，有本院通緝
    稿、準備程式筆錄各1 件附卷可稽，是其雖非自動歸案，然
    其為警緝獲時間既在前開減刑條例施行前，依前開減刑條例
    規定，仍應可邀得減刑寬典無訛。故本件被告犯罪時間係在
    96年4 月24日以前，合於上開減刑條例第2 條第1 項第3 款
    之規定，是併依上開減刑條例規定減其2 分之1 之刑。扣案
    之西瓜刀1 支，雖為被告供犯罪所用之物，惟被告否認為其
    所有，亦無證據證明確為其所有之物，故不予宣告沒收，附
    予敘明。
據上論斷，應依刑事訴訟法第299 條第1 項前段、第300 條，刑
法第2 條第1 項前段、第277 條第1 項、刑法施行法第1 條之1
第1 項、第2 項，中華民國96年罪犯減刑條例第2 條第1 項第3
款、第7 條，判決如主文。
本案經檢察官張慶林到庭執行職務。
中　　華　　民　　國　　96　　年　　8　 　月　　6 　　日
                  刑事第四庭  審判長法　官  王  復  生
                                    法  官  劉?景?宜
                                    法  官  陳?靜?茹
上列正本證明與原本無異
如不服本判決，應於送達後10日內向本院提出上訴狀
                                    書記官　彭?麗?紅
中　　華　　民　　國　　96　　年　　9 　　月　　6 　　日
附錄本案論罪科刑法條全文
刑法第277 條
傷害人之身體或健康者，處3年以下有期徒刑、拘役或1千元以下
罰金。
犯前項之罪因而致人於死者，處無期徒刑或7 年以上有期徒刑；
致重傷者，處3 年以上10年以下有期徒刑。
